【裁判字號】    89,訴,34
【裁判日期】    891130
【裁判案由】    侵權行為損害賠償
【裁判全文】
臺灣高等法院臺南分院民事判決  八十九年度訴字第三四號   Ｋ
      原      告  甲  ○  ○
      訴訟代理人  吳  炳  輝  律師
      被      告  乙  ○  ○  .
右當事人間因請求侵權行為損害賠償等事件，經本院刑庭移送前來，本院判決如左︰
    主      文
被告應給付原告新臺幣拾萬元，及自八十九年三月二日起，至清償日止，按年息百
分之五計算之利息。
訴訟費用由被告負擔。
原告假執行之聲請駁回。
    事      實
甲、原告方面：
一、聲明：如主文第一項所示，並願供擔保，請准予假執行。
二、陳述：
  (一)被告於八十八年十月二十七日，駕駛車號Ｈ六－二二二一自用小客車，沿雲林縣
    水林鄉往雲林縣四湖鄉由南向北方行駛，行經水林鄉○○○路與該鄉○○路口時
    ，應注意車前狀況，並隨時採取必要安全措施，竟疏未注意，撞擊騎腳踏車之許
    萬（原告之弟），人車倒地，不治死亡。被害人是原告的弟弟，被告自應就此行
    為對被告負賠償責任，經兩造達成民事和解，被告願賠償原告新台幣（下同）一
    百七十萬元，但尚有三十萬元未獲清償，爰依法起訴請求之。
（二）本件是以一七○萬元和解，和解書也是寫一七○萬元，被告僅拿二十萬元來，
      其餘一二○萬元是強制險，故被告已付一百四十萬元，尚欠三十萬元未付。而
      契約協議書內並沒有寫說那三十萬元是要向保險公司申請到才賠的。
三、證據：提出和解書影本一件為證。
乙、被告方面：
一、聲明：(一)原告之訴駁回。(二)訴訟費用由原告負擔。
二、陳述：
  (一)和解書及本票並非被告所簽。
  (二)當初雙方是以一四○萬元和解，而非一七○萬元，和解書上所載一七○萬元是原
    告自己寫的，和解書非被告所簽，簽名及印章都不是被告的，和解書上的章不是
    我的。被告已給付一四○萬元，沒有能力再給三十萬元。
三、證據：提出華南產物保險股份有限公司汽車保險單影本一件，並聲請傳訊證人許
    進琴、黃建中、林清文等。
丙、本院依職權向臺灣雲林地方法院檢察署調閱該署八十八年度偵字第五六五三號過
    世致死案全卷，並依聲請傳訊證人許進琴、黃建中、林清文。
    理      由
一、本件原告起訴請求被告賠償三十萬元，係以車禍後兩造成立和解，被告允賠十百
    七十萬元，惟僅給付一百四十萬元，餘款迄不給付等語，核其訴訟標的為履行契
    約，而非侵權行為損害賠償，本院刑庭未予闡明而移送本院，程序上似非周延，
    惟原告陳明願繳裁判費，請求辯論及裁判，並已繳納裁判費，被告未為異議而為
    辯論，則原告起訴時程序上欠缺業已補正，先為明．
二、原告甲○○起訴主張：民國八十八年十月二十七日十九時五分許，被告乙○○駕
    駛車號Ｈ六─二二二一號自用小客車，沿雲林縣水林鄉往雲林縣四湖鄉由南向北
    方向行駛，行經雲林縣水林鄉○○○路與該鄉○○路口時，駕駛人原應注意車前
    狀況，並隨時採取必要之安全措施，且依當時天侯晴天、路面乾燥、無缺陷、無
    障礙物、及視距良好等客觀環境判斷，亦無不能注意之情事。詎被告駕車竟疏未
    注意上開規定，未小心駕駛謹慎為之，適有橫越道路不慎之許萬騎乘腳踏車行至
    該處，迨被告發見時，已不及煞閃致撞擊，造成許萬人、車倒地，受有頭蓋骨破
    裂、骨折等傷害，致許萬不治死亡。被告與原告成立和解契約，願賠償一百七十
    萬元，然僅給付一百四十萬元，故依法請求被告再給付其三十萬元。被告則以：
    當初雙方是以一四○萬元和解，和解書上所載一七○萬元係原告所寫的，該和解
    書上簽名及印章均非被告所為；力再給三十萬元等語置辯。
三、查原告主張其與被告就系爭車禍所生損害已成立和解，並提出和解書影本一件以
    為證，被告雖辯稱該和解書上之簽名與蓋章均非被告所為，和解時係以賠償一百
    四十萬元為，系爭三十萬元是第三人責任險部分，因保險公司不賠償，故伊無
    以給付原告等語，證人被告之夫許進琴、許進琴之姐夫林清文及保險公司職員黃
    建中均附合其說，惟查被告於臺灣雲林地方法院刑事庭審判期日曾庭呈和解書，
    已據審判筆錄載明並將該和解書附卷，而其與本件原告所提和解書之內容均相同
    （參見本院刑事庭八十九年度交附民字第七四號附帶民事訴訟案件卷宗第四頁、
    臺灣雲林地方法院八十八年度交易字第三○三號卷第二十二及二十六頁），可見
    被告承認該和解書之真正，並持以行使，其於本件訴訟中再否認和解書真正，不
    足採信，應認該和解書為真正．且查兩造所訂立之和解契約第一條記載：由甲方
    （被告）付乙方（原告）喪葬費、精神慰藉金共請求權一百七十萬元，（內含汽
    車強制險、意外險、第三人責任險），未第二條因保險公司尚未理賠，由甲方先
    開出本票，付給乙方作憑證，待保險公司賠償後，乙方應歸本票給甲方等語．並
    未約定如保險公司不理賠第三人責任險部分，被告即可不給付，且被告已開具本
    票作質，亦不得因保險公司不理賠第三人責任險部分，而不給付餘款卅萬元予原
    告，被告所辯，應係事後翻異之詞，應不足採．
四、從而原告依該和解契約請求被告應再給付三十萬元，及自起訴狀送達翌日（八十
    九年三月二日）起，至清償日止，依法定利率百分之五計算之遲延利息部分，洵
    屬正當，應予准許。
五、假執行之宣告：本件原告勝訴部分金額未逾一百萬元，依民事訴訟法第四百六十
    六條第一項規定，被告並不得上訴第三審，原告已無宣告假執行之必要，故原告
    假執行之聲請應予駁回。
據上論結：本件原告之訴，為有理由，依民事訴訟法第七十八條，判決如主文。
中      華      民      國    八十九    年    十一    月      三十      日
                                    臺灣高等法院臺南分院民事第一庭
~B1審判長法官  胡    景    彬
~B2      法官  袁    靜    文
~B3      法官  楊    子    莊
右為正本證明與原本無異。
不得上訴。
中      華      民      國    八十九    年     十二     月      五      日
~B法院書記官  周    美    莉


司法院資訊處製作；財團法人民間司法改革基金會備份。
